臺灣彰化地方法院刑事判決　　　　　　　100年度訴字第602號
公　訴　人　臺灣彰化地方法院檢察署檢察官
被　　　告　陳雨嵐
上列被告因違反毒品危害防制條例案件，經檢察官提起公訴（
100年度毒偵字第440號），本院合議庭裁定由受命法官獨任進行
簡式審判程序判決如下：
    主      文
陳雨嵐施用第一級毒品，累犯，處有期徒刑壹年貳月。
    事實及理由
一犯罪事實：
  (一)陳雨嵐曾因施用毒品案件，經本院裁定令入戒治處所施以強
    制戒治，至民國92年5月10日執行完畢釋放，並由本院以91
    年度訴字第892號判決處有期徒刑11月確定，於93年4月2日
    縮刑期滿執行完畢。再因施用毒品案件，經臺灣臺中地方法
    院以94年度訴字第385號判決處有期徒刑10月確定，於95年3
    月1日執行完畢。復因施用毒品案件，經臺灣高等法院臺中
    分院以96年度上訴字第964號判決處有期徒刑1年確定，及由
    臺灣臺中地方法院先後以96年度訴字第758號、96年度訴字
    第3270號判決各處有期徒刑10月、1年4月確定，臺灣高等法
    院臺中分院96年度上訴字第964號確定判決、臺灣臺中地方
    法院96年度訴字第758號確定判決所處有期徒刑，再由臺灣
    臺中地方法院以97年度聲減字第575號裁定減刑，並定應執
    行刑有期徒刑10確定，與其餘案件接續執行，於98年9月28
    日假釋期滿執行完畢。詎陳雨嵐仍不知悔改，復於99年11月
    4日晚上11時許，在彰化縣彰化市彰化火車站廁所內，將第1
    級毒品海洛因與第2級毒品甲基安非他命置入同一針筒內，
    同時注射施用上開2種毒品。嗣於99年11月6日下午3時30分
    許，經警在彰化縣大村鄉○○村○○路218巷35號前盤查，
    陳雨嵐乃於濫用藥物尿液檢驗報告完成前，即犯罪未被發覺
    前，主動於警詢中向警陳明施用海洛因之事實，自首並接受
    裁判。經採集其尿液送驗，結果呈可待因、嗎啡、安非他命
    及甲基安非他命陽性反應。
  (二)案經彰化縣警察局員林分局報告臺灣彰化地方法院檢察署檢
    察官偵查起訴。
二證據：
  (一)被告陳雨嵐於本院坦承不諱之自白。
  (二)代號與真實姓名對照認證單、濫用藥物尿液檢驗報告。
三論罪科刑：
  (一)按92年7月9日修正之毒品危害防制條例刪除二犯及三犯之規
    定，一改修法前繁雜之處遇程序，僅將施用毒品者簡化區分
    為初犯、再犯，並認施用毒品者係屬病患性犯人，以觀察、
    勒戒戒除其身癮，並以強制戒治去除其心癮。經觀察、勒戒
    或強制戒治執行完畢釋放後，若係5年後再犯該條例第10條
    施用毒品罪者，與同條例第20條第1項、第2項關於「初犯」
    之處理方式相同，檢察官應先聲請法院裁定令被告入勒戒處
    所觀察、勒戒，並視有無繼續施用毒品傾向，決定應予釋放
    、為不起訴之處分，或應聲請法院裁定令入勒戒處所強制戒
    治；若係5年內「再犯」同條例第10條施用毒品罪者，依同
    條例第23條第2項規定，檢察官則應依法追訴。觀諸該條例
    第20條第3項之修正理由謂，「觀察、勒戒或強制戒治5年後
    再犯者，顯見前所實施之觀察、勒戒或強制戒治已足以遮斷
    其施用毒品之癮，為期自新及協助其戒除毒癮，對此5年後
    再犯者，爰明定仍適用初犯之規定，先經觀察、勒戒、強制
    戒治之程序」，及同條例第23條第2項之修正理由謂，「為
    配合簡化施用毒品犯之刑事處遇程序，並鑑於經觀察、勒戒
    或強制戒治執行完畢釋放後5年內再犯者，其再犯率甚高，
    原據以實施之觀察、勒戒及強制戒治既已無法收其實效，自
    應施以刑事處遇」，顯然如施用毒品者係前經觀察、勒戒或
    強制戒治等治療程序執行完畢5年後，始再施用毒品之「初
    犯」，因前所執行之觀察、勒戒或強制戒治已足收戒除毒癮
    之效，自應重新執行觀察、勒戒或強制戒治等治療程序，並
    於治療程序執行完畢後，由檢察官為不起訴處分，毋庸對之
    追訴處罰；反之，在「再犯」之情形，因其先前所為治療程
    序顯未能收戒斷毒癮之效，且考量施用毒品者之再犯率偏高
    ，乃簡化其刑事處遇程序，而逕予追訴處罰，不再施以治療
    程序。參酌上開立法理由，修正毒品危害防制條例就施用毒
    品者，祇於「初犯」及「5年後再犯」二種情形，有其追訴
    條件之限制，即須於初犯經觀察、勒戒或強制戒治釋放後，
    5年內均無施用毒品之行為，始能認其前所實施之觀察、勒
    戒或強制戒治已足遮斷毒癮，而得於5年後再犯時，再予適
    用初犯之規定，重行觀察、勒戒等程序。倘5年內已經再犯
    ，被依法追訴處罰，縱其第3次（或第3次以上）施用毒品之
    時間在初犯釋放5年以後，即與「5年後再犯」之情形有別，
    且因已於「5年內再犯」，顯見其再犯率甚高，原實施觀察
    、勒戒或強制戒治，已無法收其實效，而無5年戒斷期之存
    在，自無再經觀察、勒戒及強制戒治之必要，應由檢察官逕
    行起訴，始符新法修正之本旨。至於第3次（或第3次以上）
    施用毒品之時間，是否宜有期間限制？以多久為適宜？則分
    屬刑事政策、專門醫學之範圍，非審判機關所能決定，有待
    循立法途徑解決。查被告曾因施用毒品案件，經本院裁定令
    入戒治處所施以強制戒治，至92年5月10日執行完畢釋放，
    並由本院以91年度訴字第892號判決處有期徒刑11月確定，
    於93年4月2日縮刑期滿執行完畢。再因施用毒品案件，經臺
    灣臺中地方法院以94年度訴字第385號判決處有期徒刑10月
    確定，於95年3月1日執行完畢。復因施用毒品案件，經臺灣
    高等法院臺中分院以96年度上訴字第964號判決處有期徒刑1
    年確定，及由臺灣臺中地方法院先後以96年度訴字第758號
    、96年度訴字第3270號判決各處有期徒刑10月、1年4月確定
    ，臺灣高等法院臺中分院96年度上訴字第964號確定判決、
    臺灣臺中地方法院96年度訴字第758號確定判決所處有期徒
    刑，再由臺灣臺中地方法院以97年度聲減字第575號裁定減
    刑，並定應執行刑有期徒刑10確定，與其餘案件接續執行，
    於98年9月28日假釋期滿執行完畢，此有臺灣高等法院被告
    前案紀錄表在卷可按，依首開說明，被告雖於強制戒治執行
    完畢釋放後已逾5年，本案所犯施用毒品行為仍應依法論科
    。
  (二)按海洛因、甲基安非他命分屬毒品危害防制條例第2條第2項
    第1款所定之第1級毒品及同條項第2款經主管機關公告所定
    相類於安非他命之第2級毒品。被告施用第1級毒品海洛因1
    次，核其所為，係犯該條例第10條第1項之施用第1級毒品罪
    ，被告施用第2級毒品甲基安非他命1次，核其所為，則係犯
    該條例第10條第2項之施用第2級毒品罪。被告施用毒品前持
    有毒品之低度行為，應為施用毒品之高度行為所吸收，不另
    論罪。起訴書雖認被告所犯上開2 罪應分論併罰，惟被告堅
    決否認係以不同方式先後施用2種毒品，且本案尚乏證據證
    明被告有相異之施用毒品舉止，而施用毒品之人將不同品項
    之毒品置入同一針筒內，同時注射施用，亦非不可想像，無
    違經驗法則、論理法則，自應依刑法第55條規定，論以想像
    競合犯，從一重之施用第1級毒品罪論處。被告前科已如前
    述，其受有期徒刑之執行完畢，5年內故意再犯本案有期徒
    刑以上之罪，為累犯，應依刑法第47條第1項規定加重其刑
    。按對於未發覺之罪自首而受裁判者，得減輕其刑，刑法第
    62條前段固有明文。而自首以犯罪行為人於其犯罪未被發覺
    前，向有偵查犯罪職權之公務員告知其基本犯罪事實，並接
    受裁判為已足，縱其自首後，對於犯罪行為之陳述不盡屬實
    ，或未肯全情披露，甚至復為翻供或改為有利之供述者，亦
    不影響自首之成立；惟自首是否成立，與是否依自首規定減
    輕其刑，要屬兩事，法院原得綜合案情，審酌是否予以減輕
    。被告雖於濫用藥物尿液檢驗報告完成前，即犯罪未被發覺
    前，主動於警詢中向警陳明施用海洛因之事實，足認被告於
    犯罪未被發覺前，曾主動向警自首接受裁判，是被告所犯施
    用第1級毒品罪部分本應成立自首，然其於本院審理中一度
    逃匿，有通緝書可憑，顯然欠缺接受裁判之一貫意願，本院
    認不宜依自首規定減輕其刑，以免寬縱。爰審酌被告素行欠
    佳，前曾施用毒品，未思悔改，缺乏禁絕毒害決心，惟所犯
    係戕害自身健康，尚未危害他人，到案後坦承犯行，態度良
    好及其他一切情狀，量處如主文所示之刑，以資懲儆。
  (三)如不服本判決，得於判決送達後10日內向本院提出上訴狀，
    上訴於上級法院（應敘述具體理由，並附繕本，上訴狀勿逕
    送上級法院）。
  (四)依刑事訴訟法第273條之1第1項、第299條第1項前段，毒品
    危害防制條例第10條第1項、第2項，刑法第11條、第55條、
    第47條第1項，判決如主文。
本案經檢察官紀雅惠到庭執行職務。
中    華    民    國    100    年    9    月    27    日
                  刑事第三庭   法  官 廖政勝
以上正本證明與原本無異。
中    華    民    國    100    年    9    月    27    日
                               書記官 莊何江
附錄：
毒品危害防制條例第10條
施用第1級毒品者，處6月以上5年以下有期徒刑。
施用第2級毒品者，處3年以下有期徒刑。